臺灣高等法院臺南分院刑事判決　　　　　　　九十三年度上訴字第三二六號　慎股
　　　上　訴　人
　　　即　被　告　甲　○　○
　　　選任辯護人　蔡　明　樹
右上訴人因殺人未遂案件，不服臺灣臺南地方法院九十三年度訴字第五四號，中華民
國九十三年三月三十日第一審判決（起訴案號：臺灣臺南地方法院檢察署九十二年度
偵字第一二七○四號），提起上訴，本院判決如左：
      主  文
原判決撤銷。
甲○○殺人未遂，處有期徒刑參年肆月。
扣案之水果刀一把沒收。
      事  實
一、甲○○係乙○○同居四年之女友，甲○○於民國九十二年十一月二十六日中午得
    知乙○○於同年月二十五日，曾與一名姓名、年籍不詳，綽號「阿惠」之成年女
    子投宿於臺南市○○路○段附近之「樺谷飯店」，甲○○乃打電話至該飯店查證
    ，接聽電話者即為「阿惠」，甲○○即刻前往該飯店，抵達時卻發現乙○○與「
    阿惠」業已退房。嗣於隔（二十七）日清晨五時許，甲○○以電話質問乙○○此
    事，雙方因而發生爭吵，甲○○一時氣憤難耐，於該（二十七）日上午十時三十
    分許，自其位於臺南市○○路○段四○六巷四九號住處持水果刀一把，前往臺南
    市○○區○○街一段一九五巷十七號乙○○住處，見乙○○仰躺在客廳沙發上熟
    睡，竟基於殺人之犯意，明知胸部為人體要害，如以刀械猛刺人體胸部，將可能
    發生斷絕他人生命之結果，竟仍有意使其發生，而持其所有之水果刀朝乙○○右
    前胸下方猛刺一刀，致乙○○受有右前胸下方穿刺傷合併肋骨骨折、肋間動脈斷
    裂、右下肺穿刺傷、橫隔膜穿孔、左肝穿刺傷、右側血氣胸、低血壓性休克等傷
    害，惟甲○○見到乙○○流血後，即因己意而中止，未再持續刺殺乙○○，反而
    攙扶乙○○走出客廳，欲與乙○○至十公尺外之工廠求救，嗣經乙○○所僱用之
    員工吳澤祥發現乙○○渾身是血，即速取下該水果刀，並將乙○○送至財團法人
    奇美醫院（下稱奇美醫院）急救，當時血壓下降九七／五四ｍｍｈｇ、脈膊增快
    九○─一○○／ＭＬ，呼吸微喘，右前胸下方有一處穿刺傷約二─三公分，經緊
    急搶救及輸血治療後恢復穩定，倖獲不死。嗣經警據報前往甲○○住處查緝，當
    場發現甲○○穿著沾有血跡之褲子正欲外出，隨即將之逮捕，並扣得甲○○所有
    之水果刀一把、沾有血跡之外套及牛仔褲各一件。
二、案經臺南市警察局第三分局報告臺灣臺南地方法院檢察署檢察官偵查起訴。
      理  由
一、訊據上訴人即被告甲○○固坦承其因發現同居男友即被害人被乙○○另結新歡而
    發生爭吵，一時心生怨憤，遂於九十二年十一月二十七日上午十時三十分許，自
    其住處持水果刀前往乙○○住處，朝正熟睡之乙○○右前胸下方猛刺一刀等事實
    ，惟矢口否認有何殺人未遂犯行，辯稱：伊沒有殺人之故意，只是要教訓乙○○
    一下而已，且伊見到乙○○流血後，就沒有再繼續刺殺乙○○云云。經查：
    (一)右揭被告如何趁機刺殺胸部一刀之犯罪事實，業據被害人乙○○於原審法院審
      理中指述綦詳，核與證人吳澤祥所證情節相符，再依奇美醫院之診斷書記載，
      被害人乙○○確受有右前胸下方穿刺傷合併肋骨骨折、肋間動脈斷裂、右下肺
      穿刺傷、橫隔膜穿孔、左肝穿刺傷、右側血氣胸、低血溶性休克等傷害，於當
      日住院開刀後，至同年十二月九日方出院等情，而奇美醫院所函復之病情摘要
      表記載：乙○○於九十二年十一月二十七日十時四十六分被送進急診室，當時
      血壓下降九七／五四ｍｍｈｇ、脈膊增快九○─一○○／ＭＬ，呼吸微喘，右
      前胸下方有一處穿刺傷約二─三公分，經緊急搶救及輸血治療後恢復穩定，經
      手術檢視，穿刺路徑為右前方二支肋骨骨折，合併肋間動脈斷裂，右下肺葉一
      處穿刺傷，合併血氣胸及右側橫膈膜穿刺傷，並進入腹腔，造成左肝葉也有一
      處穿刺傷，而造成幾近低血壓性休克，術後恢復良好等語，此有奇美醫院九十
      二年十二月二十九日函附之被害人乙○○之九十二年十二月二十三日之診斷證
      明書及病情摘要各一份附卷可稽。
    (二)由被告於偵審中亦自承當時係一時氣憤，失去理智，當日係正面刺中被害人胸
      部，而被害人被刺之部位係人體要害之胸部，且深度亦達右前胸下方二至三公
      分深、穿刺之力道並造成右前方二支肋骨骨折，合併肋間動脈斷裂、右下肺葉
      穿刺傷、橫隔膜穿孔、合併血氣胸及右側橫膈膜穿刺傷，並進入腹腔，造成左
      肝葉也有一處穿刺傷，而造成幾近低血壓性休克等情觀之，顯見被告行凶之際
      下手力道極重，而被害人乙○○受傷程度亦屬非輕，被告顯非僅在於持刀基於
      傷害之故意而教訓被害人乙○○而已，再參酌奇美醫院上開函覆結果，亦認被
      害人當時之傷勢，已造成幾近低血壓性休克，當時確經緊急搶救及輸血治療後
      始恢復穩定，亦有上開奇美醫院法院專用病情摘要在卷可參。綜上，依被害人
      乙○○當時受傷之部位、程度，醫院之急救情形，均足認被害人乙○○若未經
      適當之急救，自然有致命之危險，足認被告於刺殺行凶之際，應有斷絕被害人
      乙○○生命之犯意無疑，是被告前開伊僅有傷害教訓被害人而已之辯解，應無
      可採信。
    (三)此外，並有扣案被告所有，持供犯罪之水果刀一支，沾有血跡之外套及牛仔褲
      各一件、現場照片二十七幀在卷為證。
    (四)另被害人乙○○於原審中證稱：「當天我在睡覺，被告持水果刀刺向我右肺部
      一刀，：：我被刺後就醒來，被告隨即抽出刀子，：：」、「我被刺傷後，我
      醒來時，刀子在被告手上，被告也沒有反抗，就和我一起去工廠求救，到工廠
      的過程中，被告沒有再傷我」云云（見原審卷第三十七頁、第三十九頁）；證
      人吳澤祥於警訊、原審中亦證稱：「（當時我見到之情形為）他們貳人互相攙
      扶時，我見到『阿寶』（按即被告）手上仍然拿著乙把水果刀：：」、「當時
    我老板乙○○有對我說『阿寶』有刺他一刀，另『阿寶』神色則顯得有些驚慌
      」、「當天我看到被告及被害人互相攙扶（證人並當庭表演：係被害人以右手
      攀著被告的肩膀）到工廠，被告手上拿著刀，後來我拿下被告的刀子：：」云
      云（見警訊卷第八頁、第九頁，原審卷第四十一頁）；是由被害人乙○○及證
      人吳澤祥上開證述，並參酌被告於偵查中、本院審理時所供稱：「：：（被害
      人）他當時仰躺在客廳的沙發上睡覺，我拿刀直接向的肚子刺下去（按實係刺
      到右胸部下方），刺一刀，：：我沒有要再刺他，事後我們二人相扶出去，他
      要去叫他的前妻載他去救治，他前妻也是住在該址：：」、「（我刺殺當時）
      被害人他只有穿衣服躺在沙發上睡覺，身上沒有蓋東西。我刺一刀後看到他流
      血就嚇到了，就沒有再刺」、「被害人受傷後說他要去工廠他前妻那邊，所以
      我就攙扶他過去」等語（見偵查卷第五頁，本院九十三年六月八日審判筆錄、
      五月十九日準備程序筆錄），顯足可認定，被告於刺殺被害人一刀導致被害人
      受傷後，並未再趁機刺殺被害人，反而應被害人之要求，任由被害人以右手攀
      著被告肩膀之方式，攙扶著被害人去求救，故被告應是在實施殺人行為即刺殺
      一刀後，隨即因己意而中止殺人之行為，至為明確，附此敘明。
    (五)至被告所辯稱：其於近三十歲、近四十歲時曾發生二次車禍，留下後遺症，經
      常失眠頭痛及情緒憂鬱，長期服用藥物疏解痛苦，案發前因受被害人另結新歡
      之刺激，整夜無法入眠，於案發時精神意識已受影響，請求調閱被告就診紀錄
      乙節。因被告於案發當天警訊、偵查中，業已具體明確供述：其得知被害人帶
      另一成年女子至飯店投宿，即打電話欲質問被害人，惟係由該女子接電話，其
      即趕至該飯店，但被害人業已離去，隨後遂又打電話質問被害人，二人於電話
      中發生爭吵，其因一時一時氣憤難耐，方帶刀去找被害人，看到被害人躺睡覺
      ，其即持刀刺殺被害人一刀云云，條理分明，足認被告之精神意識相當清醒，
      且由被告所提出之診斷證明書及其所敘述情節，可知被告係僅患有失眠、頭痛
      之症狀，並屬多年病症，是被告於案發時之精神狀態應無何異狀，亦無調閱被
      告就診紀錄之必要，合此敘明。
    從而，本件事證明確，被告殺人未遂犯行，堪以認定。
二、核被告甲○○所為，係犯刑法第二百七十一條第二項、第一項之殺人未遂罪。被
    告已著手於殺人行為之實施，並因己意中止殺人行為，且隨即攙扶被害人去求救
    ，遂未生死亡之結果，其行為應屬中止未遂，應依刑法第二十七條、第六十六條
    後段規定，減輕其刑三分之二。
三、原審法院認被告罪證明確，予以論罪科刑，固非無見，但被告於實施殺人犯行後
    ，隨即因己意而中止殺人犯行，並又攙扶被害人求救，致使未生殺人結果，故被
    告所為應屬中止未遂，原判決誤認被告僅屬一般未遂犯，容有未洽，被告上訴意
    旨否認其有殺人犯意，雖無可取，然原判決既有可議，自屬無可維持，應由本院
    將之撤銷改判。爰審酌被告無前科紀錄，有臺灣臺南地方法院檢察署刑案資料查
    註紀錄表及臺灣高等法院被告全國前案紀錄表各一紙附卷可考，其僅因一時由愛
    轉恨而鑄此大錯致被害人受有致命危險之傷害，而於行兇後並未逃離而攙扶被害
    人乙○○走出客廳求救，被害人始倖免於死，並其犯罪目的、手段、犯罪所受刺
    激、生活狀況、與被害人係同居男女朋友，且被告於犯後深表悔惡，並與被害人
    達成和解，有和解書一份在卷可按等一切情狀，量處有期徒刑三年四月，以資懲
    儆。又扣案之水果刀一把，係被告所有，持供本件犯罪所用之物，業據被告供承
    在卷，應依刑法第三十八條第一項第二款宣告沒收。
據上論結，應依刑事訴訟法第三百六十九條第一項前段、第三百六十四條、第二百九
十九條第一項前段，刑法第二百七十一條第二項、第一項、第二十七條、第六十六條
後段、第三十八條第一項第二款，判決如主文。
本案經檢察官羅清溪到庭執行職務。
中      華      民      國    九十三    年      六      月     十八     日
                                    臺灣高等法院臺南分院刑事第三庭
                                        審判長法官  陳    義    仲
                                              法官  宋    明    蒼
                                              法官  陳    清    溪
右正本證明與原本無異。
如不服本判決，應於判決送達後十日內向本院提出上訴狀，其未敘述理由者並應於提
出上訴狀後十日內向本院補提理由狀（應附繕本)。
                                        法院書記官  陳    明    芬
中      華      民      國    九十三    年      六      月     十八     日
附錄本案論罪科刑法條全文：
刑法第二百七十一條第一、二項：
殺人者，處死刑、無期徒刑或十年以上有期徒刑。
前項之未遂犯罰之。
